【裁判字號】    99,交聲,1054
【裁判日期】    990830
【裁判案由】    違反道路交通管理處罰條例聲明異議
【裁判全文】
臺灣臺北地方法院交通事件裁定        99年度交聲字第1054號
原處分機關  臺北市交通事件裁決所
異  議  人
即受處分人  甲○○
上列異議人即受處分人因違反道路交通管理處罰條例案件，對於
臺北市交通事件裁決所民國99年5 月11日所為之處分（原處分案
號：北市裁催字第裁22-AA0000000號）聲明異議，本院裁定如下
：
    主  文
原處分撤銷。
甲○○汽車駕駛人在禁止臨時停車處所停車，處罰鍰新臺幣壹仟
貳佰元。
    理  由
一、按橋樑、隧道、圓環、障礙物對面、鐵路平交道、人行道、
    行人穿越道、快車道等處，不得臨時停車；禁止臨時停車處
    所不得停車，道路交通安全規則第111 條第1 項第1 款、第
    112 條定有明文。次按汽車停車時，設有禁止停車標誌、標
    線之處所不得停車；而汽車駕駛人在設有禁止停車標誌、標
    線之處所停車，處新臺幣（下同）600 元以上1200元以下罰
    鍰，道路交通安全規則第112 條第1 項第4 款及道路交通管
    理處罰條例第56條第1 項第4 款亦已分別明訂。而道路交通
    管理處罰條例及道路交通安全規則所稱之「汽車」，依道路
    交通管理處罰條例第3 條第8 款及道路交通安全規則第2 條
    第1 項第1 款之規定，均包括「機器腳踏車」在內。
二、本件異議人即受處分人甲○○於民國98年11月30日15時24分
    許，將所有車號LT2-683 號普通重型機車（下稱系爭車輛）
    ，停放在臺北市○○路○ 段377 號之1 人行道（騎樓），經
    原舉發單位即臺北市政府警察局中正二分局交通分隊以異議
    人有違反道路交通管理處罰條例第56條第1 項第4 款「在人
    行道（騎樓）設有禁停標誌處所停車」之違規行為逕行舉發
    。嗣異議人未於舉發通知單所載應到案日期（99年1 月12日
    ）前到案或提出申訴，經原處分機關於99年5 月11日依前揭
    規定，對異議人裁處罰鍰900 元，異議人於同年月18日收受
    裁決書後，即於同年月21日向原處分機關提出申訴，應認未
    逾越法定期間，合先敘明。
三、異議意旨略以：伊機車一直停在住家樓下10餘年都沒問題，
    剛巧伊因工作關係被派去南部工作，故伊本人皆無法知悉，
    直到收到罰單才知道，伊認為此罰單沒有在確實告知本人下
    裁罰，故不合理，且經向里長查詢，里長也告知此一禁停限
    制已取消，為此聲明異議云云。
四、經查：
（一）異議人所有之系爭車輛，於98年11月30日15時42分許，因
      停放在臺北市○○路○ 段377 號之1 之人行道（騎樓）上
      ，遭警舉發有「在設有禁止停車標誌之處所停車」之違規
      行為，此為異議人所不爭執，並有卷附舉發通知單及現場
      採證照片1 張附卷可稽。
（二）異議人雖辯稱該違規停車之處已取消機車退出人行道之限
      制云云，並以臺北市議會市民服務中心協調永昌里辦公室
      等陳情案會勘記錄為憑。惟該會勘記錄之作成時間係98年
      12月10日，晚於違規事實發生日之98年11月30日；且依臺
      北市議會98年12月16日議秘服字第09804790400 號書函所
      示，系爭路段人行道雖取消機車退出人行道，惟並未取消
      騎樓禁止停車之規定等語，此有臺北市警察局中正第二分
      局99年6 月1 日北市警中正二分交字第09932314700 號書
      函附卷可稽，是異議人受舉發當時該處騎樓仍屬禁止停車
      無疑，異議人前揭所辯，委無可採，則異議人於前揭時、
      地所有系爭車輛確有違規停放於禁止停車之騎樓乙情，應
      堪認定。
（三）按違反道路交通管理事件統一裁罰基準及處理細則第5 條
      規定，處理違反道路交通管理事件，有關文書送達之程序
      ，依行政程序法之規定；又按送達，於應受送達人之住居
      所、事務所或營業所為之；於應送達處所不獲會晤應受送
      達人時，得將文書付與有辨別事理能力之同居人、受雇人
      或應送達處所之接收郵件人員，行政程序法第72條第1 項
      、第73條第1 項分別定有明文。本件舉發通知單已於98年
      12月10日以大宗掛號函件聯（編號83897 ）郵寄予異議人
      之有辨別事理能力之同居人焦良偉代為領訖，此有臺北市
      政府警察局交通大隊99年8 月9 日函、中華郵政股份有限
      公司臺北郵局99年8 月12日函各1 份附卷可稽，且異議人
      亦稱伊確有收到舉發通知單等語，此有本院公務電話記錄
      1 份在卷可按，是以原處分機關委託郵政機關所為之上開
      送達，合於行政程序法關於文書送達之規定，已生合法送
      達之效力。又按汽車駕駛人違規停車，當場不能或不宜攔
      截製單舉發者，得逕行舉發之；前項逕行舉發，應記明車
      輛牌照號碼、車型等可資辨別之資料，查明汽車所有人姓
      名或名稱、住址後，並以該汽車所有人為被通知人製單舉
      發之，道路交通管理處罰條例第7 條之2 第1 項第5 款、
      第4 項定有明文。本件異議人於違規停放系爭車輛於禁止
      臨時停車之人行道時，既未在現場而有當場不能攔截製單
      舉發之情形，故員警逕行舉發後依法送達，核無不合，並
      不因異議人當時人在南部工作、無法知悉舉發違規情形而
      受影響。
（四）末查，異議人係在人行道（騎樓）設有禁止停車標誌處所
      停車，且逾越應到案日期（99年1 月12日）之99年5 月21
      日始到案申訴，此有卷附之異議人臺北市交通事件裁決所
      交通違規案件陳述書為憑，是異議人顯係逾越應到案期限
      60日以上而由原處分機關逕行裁決處罰，應依違反道路交
      通管理事件統一裁罰基準及處理細則所附違反道路交通管
      理事件統一裁罰基準表規定「在設有禁止停車標誌、標線
      之處所停車- 機器腳踏車- 逾越應到案期限60日以上，繳
      納罰鍰或逕行裁決處罰者」，處1200元，從而，原處分機
      關逕行裁處異議人罰鍰900 元容係有瑕疵，系爭裁決書主
      文，既有上開不當，自應由本院撤銷原處分，自為適法處
      分。
五、綜上所述，異議人確有在前揭時地於設有禁停標誌處所停車
    之違規行為，原處分機關以異議人違規事實明確，依前揭道
    路交通管理處罰條例第56條第1 項第4 款、違反道路交通管
    理事件統一裁罰基準及處理細則規定對異議人裁處，固非無
    見，然異議人既逾越應到案日期60日以上，而由原處分機關
    逕行裁決處罰，依違反道路交通管理事件統一裁罰基準及處
    理細則所附違反道路交通管理事件統一裁罰基準表規定，應
    裁處異議人罰鍰1200元，異議人以上開理由爭執原處分不當
    ，求予撤銷免罰，固無理由，然原處分既有如上違法之處，
    自應由本院撤銷原處分，另為適法之處分，以資適法。
據上論斷，應依道路交通案件處理辦法第20條，裁定如主文。
中    華    民    國    99    年    8     月    30    日
                        交通法庭法  官  吳俊龍
上正本證明與原本無異。
如不服本裁定，應於送達後5 日內向本院提出抗告狀。
                                書記官  劉俊源
中    華    民    國    99    年    8     月    30    日

司法院資訊處製作；財團法人民間司法改革基金會備份。
